【裁判字號】    96,訴,2251
【裁判日期】    970229
【裁判案由】    違反毒品危害防制條例等
【裁判全文】
臺灣彰化地方法院刑事判決              96年度訴字第2251號
被      告  甲○○
上列被告因違反毒品危害防制條例等案件，經檢察官提起公訴（
96年度毒偵字第5040號、96年度偵字第9113號），本院依簡式審
判程序審理，判決如下：
    主  文
甲○○竊盜，累犯，處有期徒刑參月；又施用第一級毒品，累犯
，處有期徒刑柒月；又施用第二級毒品，累犯，處有期徒刑參月
。應執行有期徒刑壹年。
    犯罪事實
一、甲○○前於民國93年間因違反毒品危害防制條例案件，經臺
    灣高等法院臺中分院以94年度上訴字第1824號刑事判決判處
    有期徒刑11月確定，甫於95年5 月10日縮刑期滿執行完畢。
    又於89年間因施用毒品案件，經本院以89年度毒聲字第389
    號裁定送觀察、勒戒後，認有繼續施用毒品之傾向，再由本
    院以89年度毒聲字第857 號裁定令入戒治處所施以強制戒治
    1 年，因執行成效良好認無繼續戒治必要，由本院以89年度
    毒聲字第4847號裁定停止戒治，於89年11月7 日停止其處分
    出監，所餘戒治期間並付保護管束，迄於90年2 月20日保護
    管束期滿未經撤銷而視為執行完畢。詎仍不知悔改：
  (一)竟基於意圖為自己不法所有之犯意，於96年7 月中旬某日上
    午10時許，在彰化縣大村鄉新興巷34之1 號旁約30公尺處葡
    萄園內，徒手竊取黃東海所有農用馬達1 個（價值約新臺幣
    【下同】3000元），得手後以300 元之代價售予不知情之流
    動資源回收商，嗣於同年9 月22日下午1 時30分許，騎乘其
    所有之車牌號碼TVA-775 號輕型機車行經彰化縣大村鄉○○
    路與中正西路口，因形跡可疑為警盤查，甲○○即於偵查權
    限之機關尚未發覺其即係前開竊盜案件之犯罪嫌疑人前，主
    動向員警自首曾於上揭時、地為竊盜犯行，嗣後並接受裁判
    。
  (二)另明知海洛因、甲基安非他命業經公告列為毒品危害防制條
    例第2 條第2 項所列管之第1 、2 級毒品，不得非法持有、
    施用，竟基於施用第1 級毒品海洛因之犯意，於96年9 月3
    日下午9 時許，在彰化縣員林鎮○○路○ 段571 號住所房間
    內，以將海洛因粉末摻水再以針筒注射之方式，施用第1 級
    毒品海洛因1 次；又另基於施用第2 級毒品甲基安非他命之
    犯意，於同日下午9 時30分許，在上址同一住處內，以將甲
    基安非他命晶體置於玻璃球上，其下用火烤並吸食其霧化氣
    體方式，施用第2 級毒品甲基安非他命1 次（起訴書誤載為
    安非他命）。嗣甲○○於96年9 月4 日上午11時許，即在有
    偵查犯罪職權之機關尚不知其有上開施用海洛因行為前，主
    動向員警坦承有施用海洛因情事，而就前開施用第1 、2 級
    毒品海洛因、甲基安非他命之行為自首犯罪，並接受裁判，
    經其同意採集尿液送驗後，結果確呈嗎啡及甲基安非他命陽
    性反應。
二、案經彰化縣警察局彰化分局、員林分局報請臺灣彰化地方法
    院檢察署檢察官偵查起訴。
    理  由
一、本件被告所犯係死刑、無期徒刑、最輕本刑為3 年以上有期
    徒刑以外之罪，其於準備程式就前揭被訴事實為有罪之陳述
    ，經受命法官告知簡式審判程式之旨，並聽取其與公訴人之
    意見後，本院認無不得或不宜改依簡式審判程式進行之處，
    爰依刑事訴訟法第273 條之1 第1 項、第284 條之1 ，裁定
    本案由受命法官獨任進行簡式審判程式，合先敘明。
二、上揭犯罪事實，業經被告於本院審理時（參見本院97年2 月
    25日審判筆錄）坦承不諱，且其竊盜部分之自白復核與證人
    即被害人黃東海警詢時證述之失竊情節相符，並有現場照片
    2 張在卷可佐；又其於96年9 月4 日為警查獲時所採驗之尿
    液，經臺灣彰化地方法院檢察署委託警方送請詮昕科技股份
    有限公司檢驗結果，確呈嗎啡及甲基安非他命陽性反應，此
    有彰化縣警察局彰化分局委託檢驗尿液代號與真實姓名對照
    表及該公司96年9 月17日編號00000000號濫用藥物尿液檢驗
    報告各1 紙附卷可稽。參諸醫學臨床實驗及根據英國藥學會
    出版之文獻Clarke's Isolation and Identification of
    Drugs 乙書第293 頁載：海洛因經注射入人體後，在體內迅
    速水解成6-Monoacety I morphine，再緩緩繼續水解成嗎啡
    ，然後再循嗎啡之代謝方式排出，同書第431 頁至第432 頁
    並載有：嗎啡經注射入人體後，約50％以上於8 小時內自尿
    中排出，至24小時排出約90％，但48小時後仍有微量可檢出
    等語。此外，按通常健康成人一次注射嗎啡15公絲，而以現
    行採用蟻醛酸試液及鉬鋑銨酸試液檢檢驗其尿液時，注射後
    8 小時內所排尿液易於檢出；8 小時至24小時，視其取尿時
    間及尿量多寡，可能檢出；至24小時以後所排之尿液，用上
    述方法已難檢出，亦據行政院衛生署藥物食品檢驗局73年11
    月30日（73）藥檢壹字第030221號函釋明確；又甲基安非他
    命經口服投與後，約70％於24小時內可自尿液中排出，又其
    尿液內含甲基安非他命成分之檢出，與投與甲基安非它命的
    量、個人體質、檢驗儀器之精密度有關，通常採尿化驗是否
    呈陽性反應，應以投與後24小時內所採者為宜，此亦有行政
    院衛生署藥物食品檢驗局（80）藥檢壹字第4529號函可查。
    是依上開說明，佐以被告前揭尿液檢驗報告，足徵被告前開
    施用第1 級毒品海洛因及第2 級毒品甲基安非他命之自白核
    與事實相符，堪可採為論罪科刑之依據。
三、按犯毒品危害防制條例第10條施用第1 、2 級毒品之罪者，
    檢察官應先聲請法院裁定將被告令送勒戒處所觀察、勒戒，
    經觀察、勒戒後，認無繼續施用毒品傾向者，應即釋放，並
    為不起訴之處分或不付審理之裁定；認有繼續施用毒品傾向
    者，應由檢察官裁定聲請法院裁定令入戒治處所施以強制戒
    治，且經觀察、勒戒或強制戒治執行完畢釋放後，5 年內再
    犯第10條之罪，檢察官應依一般刑事訴訟程序予以起訴論罪
    科刑，此觀諸毒品危害防制條例第20條第1 項、第2 項、第
    23條第2 項前段規定自明。次按修正毒品危害防制條例就施
    用毒品者，僅於「初犯」及「5 年後再犯」二種情形，有其
    追訴條件之限制，即須於初犯經觀察、勒戒或強制戒治釋放
    後，5 年內均無施用毒品之行為，始能認其前所實施之觀察
    、勒戒或強制戒治已足遮斷毒癮，而得於5 年後再犯時，再
    予適用初犯之規定，重行觀察、勒戒等程序；倘5 年內已經
    再犯，被依法追訴處罰，縱其第3 次（或第3 次以上）施用
    毒品之時間在初犯釋放5 年以後，即與「5 年後再犯」之情
    形有別，且因已於「5 年內再犯」，顯見其再犯率甚高，原
    實施觀察、勒戒或強制戒治，已無法收其實效，而無5 年戒
    斷期之存在，自無再經觀察、勒戒及強制戒治之必要，應由
    檢察官逕行起訴（最高法院95年度台非字第59號判決、95年
    度台非字第65號判決及95年度第7 次刑事庭會議決定足資參
    照）。經查，本件被告前於89年間因施用毒品案件，經本院
    以89年度毒聲字第389 號裁定送觀察、勒戒後，認有繼續施
    用毒品之傾向，再由本院以89年度毒聲字第857 號裁定令入
    戒治處所施以強制戒治1 年，因執行成效良好認無繼續戒治
    必要，由本院以89年度毒聲字第4847號裁定停止戒治，於89
    年11月7 日停止其處分出監，所餘戒治期間並付保護管束，
    迄於90年2 月20日保護管束期滿未經撤銷而視為執行完畢；
    復於93年間因施用毒品案件，經臺灣高等法院臺中分院以94
    年度上訴字第1824號刑事判決判處有期徒刑確定之事實，此
    有臺灣高等法院被告前案紀錄表、臺灣彰化地方法院檢察署
    刑案資料查註紀錄表各1 份附卷可參，揆諸前開最高法院判
    決，因被告在90年後之5 年內，業有施用毒品之行為，則本
    次被告於96年間再次施用毒品，即與5 年後再犯之情形有別
    ，自應逕行起訴。
四、查海洛因、甲基安非他命為毒品危害防制條例第2 條第2 項
    所明定之第1 、2 級毒品，是核被告所為，係分別犯刑法第
    320 條第1 項之竊盜罪及毒品危害防制條例第10條第1 項之
    施用第1 級毒品罪及同條第2 項之施用第2 級毒品罪。被告
    於持有第1 、2 級毒品並進而施用，其持有之低度行為應為
    施用之高度行為所吸收，均不另論持有毒品之罪。又其所犯
    上開3 罪，犯意各別，行為互殊，應予分論併罰。再被告前
    於93年間因違反毒品危害防制條例案件，經臺灣高等法院臺
    中分院以94年度上訴字第1824號刑事判決判處有期徒刑11月
    確定，甫於95年5 月10日縮刑期滿執行完畢等情，有臺灣高
    等法院被告前案紀錄表1 份在卷可按，其於有期徒刑執行完
    畢後5 年內，故意再犯本件最重本刑為有期徒刑以上之3 罪
    ，為累犯，均應依刑法第47條第1 項之規定，加重其刑。再
    被告上開竊盜及施用毒品犯行，係於有偵查犯罪職權之警察
    機關尚不知伊有施用海洛因行為前，即於上開時地主動向進
    行盤查之員警坦承竊盜及施用第1 、2 級毒品情事，此有警
    詢及本院審判筆錄可稽，且被告復有接受審判之情，爰均依
    刑法第62條前段規定減輕其刑，且依法先加後減之。爰審酌
    被告前有施用毒品之不良素行，歷經觀察、勒戒及戒治程序
    後，仍未能徹底戒絕毒品，顯見意志不堅，有失政府制定毒
    品危害防制條例之立法美意，本不宜寬貸，又任意竊取他人
    財物，侵害他人財產權，惟念其施用毒品僅危害一身，尚未
    害及他人，而其竊盜手段尚屬平和，且犯後復自首坦承全部
    犯行，暨其智識程度、生活狀況等一切情狀，分別量處如主
    文所示之刑，並定其應執行刑，以示懲戒。
據上論斷，應依刑事訴訟法第273 條之1 第1 項、第299 條第1
項前段，毒品危害防制條例第10條第1 項、第2 項，刑法第11條
、第320 條第1 項、第47條第1 項、第62條前段、第51條第5 款
，刑法施行法第1 條之1 第1 項、第2 項前段，判決如主文。
本案經檢察官蔡明達到庭執行職務。
中    華    民    國    97    年    2     月    29    日
                  刑事第一庭          法  官  胡宜如
以上正本證明與原本無異。
如不服本判決，應於送達後10日內向本院提出上訴狀，上訴書狀
應敘述具體理由（須附繕本）。
告訴人或被害人對於判決如有不服具備理由請求檢察官上訴者，
其上訴期間之計算係以檢察官收受判決正本之日期為準。
中    華    民    國    97    年    2     月    29    日
                                      書記官  蕭秀吉
附錄本案論罪科刑法條：
中華民國刑法第320條
意圖為自己或第三人不法之所有，而竊取他人之動產者，為竊盜
罪，處 5 年以下有期徒刑、拘役或 5 百元以下罰金。
意圖為自己或第三人不法之利益，而竊佔他人之不動產者，依前
項之規定處斷。
前二項之未遂犯罰之。
毒品危害防制條例第10條
施用第一級毒品者，處 6 月以上 5 年以下有期徒刑。
施用第二級毒品者，處 3 年以下有期徒刑。


司法院資訊處製作；財團法人民間司法改革基金會備份。
